臺灣板橋地方法院刑事判決　　　　　　　96年度訴字第2602號
公　訴　人　臺灣板橋地方法院檢察署檢察官
被　　　告　乙○○
　　　　　　　　　（現另案於臺灣臺北監獄臺北分監執行中）
上列被告因偽造文書案件，經檢察官提起公訴（96年度偵字第98
67號），及移送併辦（96年度偵字第15099 號），本院裁定改依
簡式審判程序審理，判決如下：
    主  文
乙○○行使偽造私文書，足以生損害於公眾及他人，累犯，處有
期徒刑肆月，如易科罰金，以新臺幣壹仟元折算壹日；減為有期
徒刑貳月，如易科罰金，以新臺幣壹仟元折算壹日；如附表所示
之偽造「甲○○」署押陸拾伍枚，沒收。
    事  實
一、乙○○前於民國92年間因違反毒品危害防制條例案件，經本
    院於92年7 月31日以92年度訴字第1527號判處有期徒刑5 月
    確定，於95年1 月22日執行完畢。詎其仍不知悔改，於96年
    1 月11日21時30分許，在臺北縣板橋市○○路○ 段1 號6 樓
    之5 ，為警查獲其涉嫌施用毒品案件（涉嫌施用毒品部分，
    本院另案審理中），為掩飾真實身分，以逃避刑責，竟基於
    行使偽造私文書之犯意，冒用「甲○○」名義，於附表所示
    之時間、地點、文書上，接續偽造「甲○○」之簽名及指印
    署押總計65枚，而偽造完成「甲○○」名義之搜索同意書之
    私文書，再持向臺北縣政府警察局板橋分局後埔派出所執勤
    員警行使之，足以生損害於甲○○及刑事偵查機關偵查犯罪
    之正確性，嗣經警將乙○○冒名「甲○○」應訊之指紋卡送
    內政部警政署刑事警察局比對後，始發現上情。
二、案經臺北縣政府警察局板橋分局報請臺灣板橋地方法院檢察
    署檢察官偵查起訴。
    理　由
一、上揭事實業據被告乙○○於警詢、偵查及本院審理中供承不
    諱，並有內政部警政署刑事警察局96年3 月20日刑紋字第09
    60028357號函1 紙及如附表所示之逮捕通知書等在卷可憑。
    本案事證明確，被告行使偽造私文書之犯行洵堪認定。
二、按刑法第217 條所稱之偽造署押，係指行為人冒用本人名義
    在文件上簽名或為民法第3 條第3 項所稱指印之類似簽名之
    行為者而言（最高法院80年台非字第277 號判決可資參照）
    ，亦即刑法上之偽造署押罪，係指單純偽造簽名、畫押而言
    ，若在制式之書類上偽造他人簽名，已為一定意思表示，具
    有申請書或收據等類性質者，則係犯偽造文書罪（最高法院
    85年台非字第146 號判決可資參照）。查逮捕通知書係司法
    警察依同法第88條、第88條之1 第4 款規定得逕行逮捕、逕
    行拘提之情形，據以告知被告及其家屬得選任辯護人到場而
    已，該等通知書，性質上屬觀念通知，並不發生法律上權利
    義務關係之意思表示，故被告在附表所示之逮捕通知書上偽
    造「甲○○」署押，僅係處於受通知者之地位，而單純偽造
    署押，尚非屬具有法效果意思而製作之文書。另被告乙○○
    在附表所示之搜索同意書上偽造「甲○○」之簽名、指印，
    係表示同意警察執行搜索，再交付執勤警察，顯然對於該文
    書之內容有所主張。核被告所為，係犯刑法第216 條、第21
    0 條之行使偽造私文書罪。其偽造署押係偽造私文書之部分
    行為，為偽造私文書罪吸收。而其偽造私文書後持以行使，
    偽造之低度行為復為行使之高度行為吸收，應論以行使偽造
    私文書罪。又被告先後在附表所示之各文書上，多次偽造「
    甲○○」之簽名、捺指紋印，係同一冒名應訊之行為，而基
    於接續犯意為之，為接續犯。未查，被告有如事實欄所載之
    科刑及執行情形，此有臺灣高等法院被告全國前案紀錄表1
    紙在卷可按，其於刑之執行完畢後，5 年內故意再犯本件有
    期徒刑以上之罪，為累犯，應依刑法第47條第1 項之規定加
    重其刑。爰審酌被告素行非佳，有臺灣高等法院被告前案紀
    錄表1 份在卷可稽，其犯罪動機、目的、被冒名之人即甲○
    ○有被追訴傳拘之虞，並足以影響偵查犯罪機關偵辦刑事案
    件之進行，及坦承犯行，犯後態度良好等一切情狀，量處如
    主文所示之刑，並諭知易科罰金之折算標準，以示懲儆。末
    查，被告本件犯罪之時間在96年4 月24日以前，且所犯之罪
    並無中華民國96年罪犯減刑條例第3 條所列情形，應依該條
    例第2 條第1 項第3 款之規定，減其刑期2 分之1 ，並諭知
    易科罰金之折算標準，附此敘明。
三、如附表所示之偽造「甲○○」署押65枚（簽名24枚及指印41
    枚），應依刑法第219 條之規定宣告沒收。
四、臺灣板橋地方法院檢察署96年度偵字第15099 號移送本院併
    案審理之犯罪事實，與本案起訴之犯罪事實相同，附此敘明
    。
五、本件經檢察官提起公訴，被告於準備程序中就被訴事實為有
    罪之陳述，經法官告知簡式審判程序之旨，並聽取公訴人、
    被告之意見後，本院合議庭裁定由受命法官獨任進行簡式審
    判程序，併予敘明。
據上論斷，應依刑事訴訟法第273 條之1 第1 項、第299 條第1
項前段，刑法第216 條、第210 條、第219 條、第47條第1 項、
第41條第1 項前段，中華民國96年罪犯減刑條例第2 條第1 項第
3 款、第7 條，判決如主文。
本案經檢察官郭季青到庭執行職務。
中　　華　　民　　國　　96　　年　　9 　　月　　19　　日
                  刑事第十九庭  法　官  曾正耀
以上正本證明與原本無異。
如不服本判決，應於判決送達後10日內，向本院提出上訴狀。
             　           　    書記官  陳淑怡
中　　華　　民　　國　　96　　年　　9 　　月　　19　　日
附錄本案論罪科刑法條全文
刑法第210條
偽造、變造私文書，足以生損害於公眾或他人者，處5 年以下有
期徒刑。
刑法第216 條
行使第210 條至第215 條之文書者，依偽造、變造文書或登載不
實事項或使登載不實事項之規定處斷。
附表
┌────────────────┬─────────┐
│偽造署押（私文書）及處所        │所偽造之署押、指印│
├────────────────┼─────────┤
│臺北縣政府警察局板橋分局逮捕通知│「甲○○」簽名、指│
│書（臺北縣板橋市○○路○ 段1 號6 │印各1 枚          │
│樓之5）                         │                  │
├────────────────┼─────────┤
│搜索同意書（臺北縣板橋市○○路1 │「甲○○」簽名、指│
│段1 號6 樓之5）                 │印各1 枚          │
├────────────────┼─────────┤
│臺北縣政府警察局板橋分局搜索筆錄│「甲○○」簽名及指│
│、扣押物品目錄表（臺北縣板橋市中│印各8 枚          │
│山路1 段1 號6樓 之5）           │                  │
├────────────────┼─────────┤
│96年1 月11日21時40分起至21 時50 │「甲○○」簽名、指│
│分之第1 次調查筆錄（臺北縣政府警│印各2 枚          │
│察局板橋分局後埔派出所）        │                  │
├────────────────┼─────────┤
│96年1 月12日0 時40分起至1時10 分│「甲○○」簽名2 枚│
│之第2 次調查筆錄（臺北縣政府警察│、指印8 枚        │
│局板橋分局後埔派出所）          │                  │
├────────────────┼─────────┤
│指紋卡片（臺北縣政府警察局板橋分│「甲○○」指印12枚│                                       │
│局後埔派出所）                  │　　　　　　　　  │
├────────────────┼─────────┤
│指認口卡片（臺北縣政府警察局板橋│「甲○○」指印、簽│                                       │
│分局後埔派出所）                │名各1 枚　　　　　│
├────────────────┼─────────┤
│臺北縣政府警察局板橋分局偵辦毒品│「甲○○」指印、簽│                                       │
│危害防制條例案查獲毒品初步鑑驗報│名各2 枚　　　　　│
│告書（臺北縣政府警察板橋分局後埔│　                │
│派出所）                        │                  │
├────────────────┼─────────┤
│臺北縣政府警察局板橋分局後埔派出│「甲○○」指印、簽│                                       │
│所刑案黏貼用紙（臺北縣政府警察局│名各2 枚　　　　　│
│板橋分局後埔派出所）            │　                │
├────────────────┼─────────┤
│臺北縣政府警察局板橋分局照片（臺│「甲○○」指印、簽│                                       │
│北縣政府警察板橋分局後埔派出所）│名各3 枚　　　　　│
├────────────────┼─────────┤
│臺北縣政府警察局板橋分局偵辦毒品│「甲○○」指印、簽│                                       │
│危害防制條例案被移送人姓名及代碼│名各1 枚　　　　　│
│對照表（臺北縣政府警察板橋分局後│　                │
│埔派出所）                      │　                │
├────────────────┼─────────┤
│96年1 月12日訊問筆錄（臺灣板橋地│「甲○○」簽名1枚 │
│方法院檢察署）                  │                  │
├────────────────┼─────────┤
│      合        計              │署名24枚、指印41枚│
│                                │，總計65枚        │
└────────────────┴─────────┘
